【裁判字號】    97,交聲,2715
【裁判日期】    971204
【裁判案由】    聲明異議
【裁判全文】
臺灣臺中地方法院交通事件裁定        97年度交聲字第2715號
原處分機關  交通部公路總局臺中區監理所
異  議  人
即受處分人  甲○○
上列異議人因違反道路交通管理處罰條例案件，對於交通部公路
總局臺中區監理所於民國九十七年九月二十三日所為之裁決（中
監違字第裁六○－Ｕ00000000號裁決書）聲明異議，本
院裁定如下：
    主    文
異議駁回。
    理    由
一、原處分意旨略以：異議人即受處分人甲○○（下稱受處分人
    ）駕駛車牌號碼三六八八－ＳＭ號自用一般小客車，於民國
    九十七年七月一日十五時三十分許，在臺中市○○街（裁決
    書誤載為臺中市○○路）平交道處，因「警鈴，號誌已顯示
    ，遮斷桿已開始放下，仍闖越平交道（時速三十公里）」之
    違規，經內政部警政署鐵路警察局第一警務段臺中分駐所以
    鐵警行字第Ｕ00000000號舉發違反道路交通管理事
    件通知單逕行舉發。嗣受處分人於期限內到案提出申訴，經
    原舉發單位函復受處分人違規屬實，原處分機關遂於九十七
    年九月二十三日以中監違字第裁六○－Ｕ00000000
    號裁決書，依道路交通管理處罰條例第五十四條第一款規定
    ，裁處受處分人罰鍰新臺幣（下同）一萬元，並依同條例第
    六十三條記違規點數三點，施以道安講習，逾期則依裁決書
    處罰主文規定裁處，於法並無不合等語。
二、聲明異議意旨略以：由採證相片中可見本車行駛於該平交道
    時剛好警鈴響起，但車己過柵欄處所以才繼續行駛通過，並
    非闖平交道，且由該測速速度為三十公里，同時由另外車道
    的其他車輛也可見本車非闖平交道。至於所說的柵欄下放幾
    秒實非一般駕駛所能得知，爰依法聲請異議等語。
三、按汽車駕駛人，駕車在鐵路平交道有遮斷器開始放下，或警
    鈴已響、閃光號誌已顯示，仍強行闖越者，處新臺幣六千元
    以上一萬二千元以下罰鍰，並記違規點數三點，道路交通管
    理處罰條例第五十四條第一款、第六十三條第一項第三款定
    有明文。又汽車行駛中，駕駛人看到鐵路平交道標誌或標線
    後，應即將速度減低至時速十五公里以下，接近平交道時，
    該鐵路平交道設有遮斷器者，如遮斷器已放下時，應即暫停
    ，俟遮斷器開放後，始得通過；如設有警鈴及閃光號誌者，
    警鈴已響，閃光號誌已顯示，駕駛人應暫停俟火車通過後，
    看、聽鐵路兩方確無火車駛來，始得通過，道路交通安全規
    則第一百零四條第一項本文、第一款、第二款亦有明文。
四、經查：
（一）本件受處分人於九十七年七月一日十五時三十分許，駕駛
      車牌號碼三六八八－ＳＭ號自用一般小客車，行經臺中市
      ○○街平交道處，該鐵路平交道設有遮斷器、警鈴及閃光
      號誌，且其時警鈴已響，閃光號誌已顯示，受處分人竟未
      依前開規定暫停並待火車通過，而違規闖越該平交道，經
      設於該處之微電腦自動照相器拍照，並經內政部警政署鐵
      路警察局第一警務段依道路交通管理處罰條例第五十四條
      第一款規定，於九十七年七月二十八日以鐵警行字第Ｕ0
      0000000號舉發違反道路交通管理事件通知單逕行
      舉發，嗣經交通部公路總局臺中區監理所於九十七年九月
      二十三以中監違字第裁六○－Ｕ00000000號裁決
      書裁處等情，有上開內政部警政署鐵路警察局舉發違反道
      路交通管理事件通知單（含逕行舉發照片二幀）、交通部
      公路總局臺中區○○○○○道路交通管理事件裁決書各一
      紙在卷可參。
（二）又自動遮斷機依下列規定調整：1.遮斷機之關閉動作，應
      在警報動作開始後，六秒至八秒啟動。2.遮斷機之關閉動
      作時間，應在六秒至十秒以內，開放時間應在十二秒以內
      。臺灣鐵路管理局號誌裝置養護檢查作業程序第二百九十
      一條亦有規定，且有內政部警政署鐵路警察局第一警務段
      九十七年九月十五日鐵壹警行字第○九七○○○五八一七
      號函在卷可參，揆諸上開所示，足見平交道警鈴響起，閃
      光號誌顯示後約六秒至八秒，遮斷器始行放下甚明。惟觀
      諸卷附舉發照片二幀，分別係上揭時、地受處分人駕駛上
      開自用一般小客車於遮斷器啟動後二．九秒、三．九秒所
      拍攝，依該照片所示，受處分人係於遮斷器啟動後二．九
      秒即已越過該路段平交道前方之停止線，嗣於遮斷器啟動
      後三．九秒時，仍以時速三十公里闖越鐵路平交道，此有
      內政部警政署鐵路警察局第一警務段上揭函所附之違規舉
      證照片二張可稽。復參諸前開所述，遮斷器啟動後二．九
      秒、三．九秒，分別係警鈴響起、閃光號誌後約八．九至
      十．九秒、九．九秒至十一．九秒，足認受處分人於通過
      平交道前，應有充分時間辨認警鈴響起、閃光號誌顯示，
      其猶仍執意前行通過該平交道，顯已違反道路交通管理處
      罰條例第五十四條第一款之「警鈴已響閃光號誌已顯示，
      闖平交道」規定甚明；且查，汽車駕駛人駕車在鐵路平交
      道，不得臨時停車，道路交通管理處罰條例第五十四條第
      三款有明文規定，該規定意旨在於使鐵路平交道保持淨空
      ，以免來往人車或鐵路運輸之人員、乘客發生危險，故駕
      車經過平交道附近時，即應判斷前方車輛流量大小、與平
      交道之距離等，以綜合衡量本身車速是否應降低，避免本
      身車輛因前方車輛回堵而發生在鐵路平交道上動彈不得，
      致必須為臨時停車之狀況，是駕駛人應保持較高警覺，如
      無確實把握可通過平交道，即應先將車輛減速甚至暫停於
      平交道停止線前，待前方車輛空出之間隔，已足容納本身
      車體通過時，方可前行，而觀諸上開採證照片，受處分人
      駕駛之自用一般小客車與前方車輛仍有相當距離，該路段
      並無擁塞之情形，且後方亦無其他車輛夾及之情，堪認該
      路段之車流，尚屬順暢，益徵受處分人應有足夠空間得謹
      慎判斷，輔以自警鈴響起、閃光號誌顯示後六秒至八秒，
      遮斷器始行放下，受處分人更有足夠時間並從容判斷是否
      可確實通過該平交道，抑或應暫停俟火車通過後再行通過
      ，故不論從受處分人當時之空間、時間以觀，均得從容判
      斷，詎受處分人竟仍違反上開規定，於平交道警鈴響起、
      閃光號誌顯示後仍駕車超越上述平交道之停止線，甚進而
      繼續行駛闖越平交道，是受處分人所執上開辯詞，顯係卸
      責之詞，委無足採。
（三）至受處分人另以其時於其他車道亦有車輛通過該平交道，
      然此部分與受處分人有無違反上開道路交通管理處罰條例
      之行為之認定並無直接關聯，尚難為有利於受處分人之認
      定，至該等車輛有無違反道路交通管理處罰條例之事實，
      仍應由權責機關依職權採證後認定之，附此敘明。
五、綜上所述，本件受處分人於上揭時、地闖越平交道之違規行
    為事證明確，原處分機關依道路交通管理處罰條例第五十四
    條第一款、第六十三條第一項第三款規定裁處罰鍰一萬元，
    並記違規點數三點，施以道安講習，核無違誤。本件受處分
    人之異議為無理由，應予駁回。
六、據上論斷，應依道路交通案件處理辦法第十九條，裁定如主
    文。
中    華    民    國    97    年    12    月    4     日
                      交通法庭  法  官  王世華
上正本證明與原本無異。
如不服本裁定，應於送達後五日內向本院提出抗告狀（須附繕本
）。
                                書記官  賴瓊珠
中    華    民    國    97    年    12    月    4     日


司法院資訊處製作；財團法人民間司法改革基金會備份。
